【裁判字號】    97,台上,6448
【裁判日期】    971211
【裁判案由】    常業詐欺
【裁判全文】
最高法院刑事判決            九十七年度台上字第六四四八號
上  訴  人  甲○○
上列上訴人因常業詐欺案件，不服台灣高等法院台中分院中華民
國九十七年九月二十六日第二審判決（九十七年度上訴字第二三
二七號，起訴案號：台灣南投地方法院檢察署九十五年度偵字第
四二三、三六０一、三六０二、三六０三號），提起上訴，本院
判決如下：
    主  文
上訴駁回。
    理  由
按刑事訴訟法第三百七十七條規定，上訴於第三審法院，非以判
決違背法令為理由，不得為之。是提起第三審上訴，應以原判決
違背法令為理由，係屬法定要件。如果上訴理由書狀並未依據卷
內訴訟資料，具體指摘原判決不適用何種法則或如何適用不當，
或所指摘原判決違法情事，顯與法律規定得為第三審上訴理由之
違法情形，不相適合時，均應認其上訴為違背法律上之程式，予
以駁回。又依刑事訴訟法第三百五十條、第三百六十一條、第三
百六十二條、第三百六十七條規定，不服地方法院之第一審判決
，提起第二審上訴者，須提出上訴書狀，並應敘述「具體理由」
，為上訴必備之程式。所稱具體理由，必係依據卷內既有訴訟資
料或提出新事證，指摘或表明第一審判決有何採證認事、用法或
量刑等足以影響判決本旨之不當或違法，而構成應予撤銷之具體
事由，始克相當（例如：依證據法則，具體指出原判決所採證據
何以不具證據能力，或依卷證資料，明確指出原判決所為證據證
明力之判斷如何違背經驗、論理法則）；如未依上揭意旨指出具
體事由，而僅泛言或單憑當事人自我說詞，指摘原判決認事用法
不當、採證違法、判決不公、量刑過重等等，即屬未敘述具體理
由，所提第二審上訴不合法律上之程式，得不經言詞辯論，由第
二審法院予以判決駁回。本件上訴人甲○○因常業詐欺案件，經
第一審依上訴人及共同正犯盧俊杰（業經判處罪刑確定）之自白
暨卷內其他證據資料，判處累犯罪刑。上訴人不服第一審科刑判
決，提起第二審上訴，雖形式上提出上訴理由，然僅謂：「被告
年幼無知，交友不慎，初觸法網，深感後悔，只因被告家庭負擔
沉重，上有母親，下有老婆、女兒，必須奉養，全是靠被告賺錢
來維持家庭生計，如今法院判決三年有期徒刑，家庭會垮，生活
困頓，實乃社會之悲劇，懇請審判長輕判，給予被告一個教訓，
我會痛改前非，保證不再犯。」等語，並未依據卷內訴訟資料或
提出新事證，具體表明第一審判決認事、用法、量刑有何不當或
違法，而僅單憑上訴人一己說詞請求原審宣告較輕之刑，有其上
訴狀在原審卷內可憑。揆諸上開說明，上訴人之第二審上訴並未
具備得上訴第二審之具體理由，原審以其第二審上訴不合法律上
程式，不經言詞辯論，予以駁回，於法尚無不合。上訴意旨以上
訴人所提上開第二審上訴理由係已就第一審判決量刑不當為具體
指摘等語，指摘原判決違法，顯係誤解上開法定上訴第二審具體
理由之涵義，核與首揭得為第三審上訴理由之違法情形，不相適
合。本件上訴為違背法律上之程式，應予駁回。
據上論結，應依刑事訴訟法第三百九十五條前段，判決如主文。
中    華    民    國  九十七  年   十二   月   十一   日
                      最高法院刑事第十一庭
                          審判長法官  花  滿  堂
                                法官  黃  正  興
                                法官  陳  東  誥
                                法官  林  錦  芳
                                法官  洪  昌  宏
      本件正本證明與原本無異
                                      書  記  官
中    華    民    國  九十七  年   十二   月   十五   日
                                                   ｍ


司法院資訊處製作；財團法人民間司法改革基金會備份。
